---
title: "ALKの推定ができるRパッケージの紹介"
author: "濵邉昂平（漁業情報解析部・資源解析G）"
date: "2020/9/29"
output: 
  md_document:
    toc: true
    toc_depth: 3
---

```{r setup, include=FALSE}
knitr::opts_chunk$set(echo = TRUE)
```

## 必要なパッケージ

このスクリプトで使うパッケージです。自分のPCにインストールしていない人は、以下のようにインストールしてください。
- **ALKr**: CRANから削除されたそうで、frasyrみたいにGitHubから引っ張ってくるしかないです。開発も7年前とかに終わってて、一抹の不安を感じます。
- **FSA**: Derek Ogleさんが作ったパッケージ。水産資源解析のある程度のことはできそう。資源動態モデルとかはほとんどない。 http://derekogle.com/IFAR/
- **nnet**: 多項分布関連に必要

```{r, eval=FALSE}
devtools::install_github("zeloff/ALKr")
devtools::install_github("droglenc/FSAdata")
install.packages(FSA)
install.packages(magrittr)
install.packages(dplyr)
install.packages(nnet)
```

```{r}
library(ALKr)
library(FSA)
library(FSAdata)
library(magrittr)
library(dplyr)
library(nnet)
```

# ALKの原理と種類

## ALKの原理
そもそもALKとはAge-Length Key（年齢体長相関表と日本語では言うそうです）の略称。読んで字の通り、年齢と体長の関係を表すもので、漁獲物の年齢組成を推定するのに用いられます。

一般に、
- 年齢査定は労力がかかる
- 体長測定は比較的楽（パンチングとか）

というような生物統計収集の特性から、体長を年齢に変換しようというのが始まりかと思います。


実際には2つのサンプリングルールに基づいて行われており、
- length frequencyサンプル
- age-lengthサンプル

とあるそうです。前者は漁獲物から一定量サンプリングして長さの組成を得るもの。
一方後者は、length frequencyサンプルからさらにサンプリングして、年齢と体長の関係を見るもので、こちらのサンプルでは体長測定の他に年齢査定も必要とされます。

このage-lengthサンプルから得られた年齢と体長の関係(ALK)を使って、length frequencyサンプル中の年齢組成を引き延ばし、最後に全体の漁獲量にかけることで、漁獲量の年齢組成の推定ができるという流れです。


なんでここまで苦労して年齢別漁獲量が欲しいかというと、国内資源の資源評価モデルにVPAを使っているからです。
VPAでは**真の年齢別漁獲尾数**であると仮定して、各コホートの資源計算を行います。VPAは資源の自然死亡や加入、漁獲尾数の全てが決定論的に求まるので、結果として資源量推定結果が不確実性をとらえきれていないといった弱点もあります。

せめて、ALKでうまいこと不確実性の推定ができれば、資源評価モデルにも反映させれるのではないかというのが、浜辺の個人的な興味の始まりです。（できたとして、資源動態そのものの不確実性は入っていないと言われて終わりな気もしてきました）

## ALKの種類

### 1.The forward ALK
age-lengthサブサンプル中の、体長階級内の年齢の比率を計算(ex. 10cm-14.9cmのサンプルは0歳:1際:2際=5:2:1)

=> length frequencyサンプル内の個体数で引き伸ばす

### 2.The inverse ALK
age-lengthサブサンプル中の、年齢内の体長階級の比率を計算(ex. 1歳では5cm-:10cm:-15cm-=2:5:1)

その後の引き伸ばし方はいまいち分からない。（真鍋さんに聞いてください、すみません）

### 3.The combined forward-inverse ALK
forwardとinverseの重ね技。強そう。詳細は不勉強です。


# ALKの推定ができるRのパッケージの紹介
## **ALKr**

https://www.iccat.int/GBYP/Docs/Modelling_Phase_3_R_Package_ALKr.pdf
ここに、**ALKr**の使い方とかまとまってるので、詳細知りたければこちらをご確認ください。

とりあえず、**ALKr**パッケージのデータを見てみましょう。


```{r}
data(hom)
hom$N1992
```

シミュレーションデータらしいですが、ポルトガルの底曳網がイメージらしいです。
行が体長階級、列が年齢です。
これはlength frequencyサンプルの結果だと思います。
これから下で、ALKとか出していくので。

各体長階級でまとめた漁獲尾数が以下のようになります。

```{r}
hom$F1992
#rowSums(hom$N1992)でも同じものが得られます
```

これがage-lengthサブサンプルから各体長階級中の各年齢の尾数を出したものです。
実際のデータをブートストラップ法で疑似生成したシミュレーションデータみたいです。

```{r}
length(hom$otoliths)
hom$otoliths[[1]]
```


どうやら、各体長階級10尾ずつ年齢査定をしたみたいです。

```{r}
rowSums(hom$otoliths[[1]])
```


**`classic_ALK`とすると一番基本的なALK計算がされます。**

$p_{ia}=n_{ia}/n_{i.}$

ここで、$p_{ia}$は年齢$a$中の体長階級$i$の個体の割合を表す。

```{r}

ALK1_1 <- classic_ALK(hom$otoliths[[1]], #各体長級の年齢査定結果 
                      hom$F1992          #各体長級のサンプリング尾数
                      )
ALK1_1@alk

```

例として、体長クラス19の結果を見ると、

```{r}
knitr::kable(rbind(otolinths = as.numeric(hom$otoliths[[1]][30,]),
                   ALK = as.numeric(ALK1_1@alk[30,])))
```

- otolinthsは実際に年齢査定した尾数
- ALKは各体長年休ごとの割合

といった感じになっております。

この結果を`summary`すると各年齢の割合が計算されます

```{r}
summary(ALK1_1)
```


## **FSA**
Ogleが開発したパッケージで、この中でもALKの計算が可能。

```{r}
data(CreekChub)

```




